ACORDAO-COMPLETO-2411375

ACÓRDÃO 6207/2020 ATA 17/2020 - SEGUNDA CÂMARA

VISTOS, relatados e discutidos estes embargos de declaração, opostos por Hospfar Indústria e Comércio de Produtos Hospitalares Ltda. contra o Acórdão 12121/2018-TCU-Segunda Câmara, retificado, por inexatidão material, pelo Acórdão 5726/2019-TCU-Segunda Câmara.
ACORDAM os ministros do Tribunal de Contas da União, reunidos em sessão da 2ª Câmara, diante das razões expostas pela relatora, e com fundamento nos arts. 32, inciso II, e 34 da Lei 8.443/1992, em:
9.1. conhecer dos embargos de declaração e rejeitá-los;
9.2. dar ciência desta deliberação à embargante e a seus representantes legais, nos termos do art. 179, § 7º, do RI/TCU.

Embargos de declaração contra acórdão que julgou irregulares as contas especiais  do responsável e lhe imputou débito.

Segunda Câmara

Secretaria de Estado da Saúde de Goiás.

3. Responsáveis: Fernando Passos Cupertino de Barros (CPF XXX.630.601-XX), Hospfar Indústria e Comércio de Produtos Hospitalares S.A. (CNPJ 26.921.908/0001-21), Luiz Antônio Aires da Silva (CPF XXX.366.601-XX), Medcomerce Comercial de Medicamentos e Produtos Hospitalares Ltda. (CNPJ 37.396.017/0006-24) e ML Operações Logísticas Ltda. (em Recuperação Judicial) (CNPJ 03.553.585/0001-65).
3.3. Recorrente: Hospfar Indústria e Comércio de Produtos Hospitalares S.A. (CNPJ 26.921.908/0001-21).

Aroldo Cedraz.

13.1. Ministros presentes: Augusto Nardes (na Presidência), Aroldo Cedraz, Raimundo Carreiro e Ana Arraes (Relatora).
13.2. Ministro que alegou impedimento na Sessão: Aroldo Cedraz.
13.3. Ministros-Substitutos presentes: Marcos Bemquerer Costa e André Luís de Carvalho.

ACORDAO-COMPLETO-2531328

Acórdão 2674/2022 - Segunda Câmara

ACORDAO-COMPLETO-2499273

Acórdão 478/2022 - Segunda Câmara

ANA ARRAES

ministro Aroldo Cedraz.

Cuida-se de embargos de declaração opostos pela empresa Hospfar Indústria e Comércio de Produtos Hospitalares S.A. (peça 111) contra o Acórdão 12121/2018-TCU-Segunda Câmara - retificado por inexatidão material pelo Acórdão 5726/2019-TCU-Segunda Câmara -, que julgou irregulares suas contas especiais e lhe imputou débito. Transcrevo, a seguir, o recurso da embargante:
	"HOSPFAR INDÚSTRIA E COMÉRCIO DE PRODUTOS HOSPITALARES LTDA, já devidamente qualificada nos autos do processo em epígrafe, por meio de seu advogado, e com fulcro no art. 34, § 2° da Lei Orgânica e art. 287 do Regimento Interno do TCU, vem à presença de Vossa Excelência opor os presentes EMBARGOS DECLARATÓRIOS COM EFEITOS SUSPENSIVO E MODIFICATIVO pelas razões e fundamentos a seguir expostos:
	O Acórdão n° 12.121/2018 - TCU - 2 Câmara proferido no processo TC n°Processo 013.372/2013-0, entendeu por rejeitar os novos argumentos apresentados pela Hospfar Indústria e Comércio de Produtos Hospitalares Ltda., julgar irregulares as contas nos termos dos arts. 16, III, 'b' e 'c', 19 e 23, III, 'a' da Lei 8.443/1992, e condenar solidariamente os responsáveis Srs. Fernando Passos Cupertino de Barros, Luiz Antônio Aires da Silva, e a empresa ao pagamento das quantias abaixo especificadas aos cofres do Fundo Nacional de Saúde: (...) 
	O valor dos débitos acima discriminados, atualizado até 16/08/2019 com juros de mora, perfaz a quantia de R$ 3.718.048,15 (três milhões, setecentos e dezoito mil, quarenta e oito reais e quinze centavos) .
	Além disso, decidiu aplicar à Embargante a multa prevista no art. 57 da Lei 8.443/1992, R$21.000,00 (vinte e um mil reais) e autorizar a cobrança judicial da divida, nos termos do art. 28, II da Lei 8.443/1992.
	A notificação do débito e da multa veiculada no Oficio n°2686/2019 - TCU, informa ainda que:
6) Salvo na hipótese de admissão, pelo Relator, de recurso com efeito suspensivo, observado o disposto no art. 278 do Regimento Interno do TCU, o não atendimento desta notificação poderá ensejar:
inclusão do nome do responsável/interessado no Cadastro informativo de créditos não quitados do setor público federal - Cadin;
b) execução judicial perante o competente Juízo da Justiça Federal, na forma dos arts. 19, 23, inciso III, alínea 'b', 24 e 28, inciso II, da Lei 8.443/1992, c/c os arts. 216 e 219, incisos II e III, do Regimento Interno do TCU.
	Ocorre, Senhor Ministro, que a decisão proferida nos autos do processo, lamentavelmente, aceitou que em nome da celeridade processual fosse atropelado o direito de se ver apreciado detidamente o feito e seus fatos específicos, acarretando inaceitável ofensa ao devido processo legal na medida em que se admite a condenação baseada em fatos e provas de outros processos e não da análise minuciosa do caso concreto, sendo induvidoso que não há nos autos prova de qualquer sobrepreço ou superfaturamento.
	Deste contexto, adveio o acórdão impugnado onde se observam obscuridades, contradições e omissões e por isso deve ser modificado.
TEMPESTIVIDADE
	A ciência da Embargante quanto ao Acórdão n° 12.121/2018 - 2ªC, ora embargado, deu-se aos 29 de agosto de 2019, assim o decêndio à oposição deste recurso começou a fluir no primeiro dia útil subsequente, 30/08/2019 (sexta-feira) e encerrar-se-á em 08/09/2019 (domingo) , devendo ser considerado como termo do prazo o dia 09/09/2019 (segunda-feira) , nos termos do art. 185 do Regimento Interno deste Tribunal, portanto aferida a tempestividade deverá ser conhecido o recurso.
CABIMENTO E EFEITOS SUSPENSIVO E MODIFICATIVO DOS EMBARGOS DE DECLARAÇÃO
	É pacifico o entendimento do cabimento de Embargos de Declaração com efeitos suspensivos e infringentes, seja de decisões de processos de tomada ou de prestação de contas, conforme previsão legal expressa do art. 32 da Lei nº 8.443 de 16 de julho de 1992 (LOTCU) :
Art. 32. De decisão proferida em processo de tomada ou prestação de contas cabem recursos de:
II - embargos de declaração;
	O efeito suspensivo é previsto pelo § 2° do art. 34 da Lei 8.443/1992 (LOTCU) , bem como pelo § 30 do artigo 287 do Regimento Interno do TCU, admitindo este mesmo artigo em seu § 70 os efeitos infringentes:
'Art. 34. Cabem embargos de declaração para corrigir obscuridade, omissão ou contradição da decisão recorrida.
§ 2º Os embargos de declaração suspendem os prazos para cumprimento da decisão embargada e para interposição dos recursos previstos nos incisos I e III do art. 32 desta Lei.'
'Art. 287. Cabem embargos de declaração quando houver obscuridade, omissão ou contradição em acórdão do Tribunal
 (...) 
§ 3º Os embargos de declaração suspendem os prazos para cumprimento do acórdão embargado e para interposição dos demais recursos previstos neste Regimento, aplicando-se, entretanto, o disposto no § 1° do art. 285.
 (...) 
§ 7° Conferidos efeitos infringentes aos embargos, serão devolvidos os prazos a todos os interessados.'
	Sendo os Embargos Declaratórios de pacifica aplicação quando o propósito é eliminar omissão, contradição ou obscuridade de decisões, inclusive administrativas, requer a Embargante seja recebido este recurso, apreciado e conferido efeitos suspensivo e modificativo aos presentes embargos de declaração, com a consequente suspensão de prazo para o cumprimento da decisão administrativa e saneamento da decisão embargada em vista dos efeitos infringentes.
OMISSÃO, OBSCURIDADE, CONTRADIÇÃO
	Há falhas no julgado, consubstanciadas na obscuridade da análise que não apontou os números/valores que provariam a prática de sobrepreço, na omissão:
- quanto ao reconhecimento da prescrição e obscuridade quanto ao entendimento adotado na formação do convencimento do Ministro Relator para rejeita-la;
- acerca das retenções ilegais de créditos devidos à Embargante, realizadas pela SES/GO nos idos anos de 2008, quando devia manifestar-se no mínimo pela compensação de tais créditos com o ressarcimento ora demandado;
- que deliberadamente ignorou as razões de defesa entendendo, contrariamente às provas válidas, que o preço cotado pela Embargante já era desonerado de ICMS e que a única declaração entendida como contraditória deu-se em virtude da imposição do edital, deixando de considerar, ainda, que a empresa apresentou por ocasião da licitação, junto à proposta de preços, declaração que tais valores encontravam-se isentos do imposto, em conformidade com a exigência do Convénio n°87/2002 - CONFAZ;
- quanto a inexigibilidade de utilização do Preço Fábrica ã época dos fatos e condescendência com o emprego destes nos cálculos apresentados nos laudos técnicos do MPF, MPE e Comissão de TCE, além da produção de prova suficiente a demonstrar que os preços praticados seriam superiores aos de mercado, e sem provas não pode haver condenação;
- nas contradições:
- caracterizadas pela (a) aplicação de alíquota de 17% ao ICMS inaplicável à embargante pois a legislação que manda seja aplicada a alíquota de 10% (Lei 4.852/1997/Regulamento do Código Tributário de Goiás) ;
- no entendimento de que a estimativa de preços possui legitimidade jurídica para representar a referência de mercado, pois se os preços praticados pela Embargante respeitaram estes preços estimados, inacreditável que o acórdão não tenha concluído pelo juízo de inexistência de superfaturamento na aquisição de medicamentos;
- pelo entendimento de faltar competência ao TCU para determinar a compensação de valores; e,
- quanto ao entendimento de aplicação ex tune do Acórdão 140/2012-TCU-Plenário do TCU.
	As falhas no enfrentamento adequado dos argumentos da Embargante macularam a análise técnica, impregnaram-se nos pronunciamentos do Ministério Público e assim, naturalmente, afetaram o Acórdão n° 12.121/2018 - 2 Câmara, ora embargado. Outrossim, prática recorrente nos julgados proferidos pelo Tribunal, é a utili7ação de entendimentos adotados em outras tomadas de contas, em detrimento das provas apresentadas no caso específico, senão vejamos;
25.	A propósito, em que pese ter sido instaurada uma TCE para cada pregão ou processo licitatõrio, as irregularidades identificadas em cada um não devem ser apreciadas de forma isolada, motivo pelo qual os exames que tratem de fatos em comum aos processos podem ser aproveitados. (grifo nosso) 
	A incorreção do julgado advém de aspectos básicos, porém ignorados, tais como:
I.	Julgar imprescritível a ação referente ao ressarcimento pretendido, quando não se trata de cobrança decorrente de ato de improbidade administrativa transitado em julgado, e sim de mera irregularidade administrativa, que quando muito poderá resultar em ilícito civil, cuja ação de ressarcimento de eventual dano, possui prazo prescricional de 05 (cinco) anos;
II.	Considerar repetitiva a súplica da Embargante sobre a retenção dos pagamentos devidos à empresa desde o ano 2003, e que tal discussão não se aplica ao caso, posto que, 'Como apontado pela Secex/GO, os recursos foram integralmente empenhados e pagos';
III.	Comparação e utilização incorreta do preço praticado com Preço Fábrica, quando o preço praticado à época era outro pois admitia-se a prática até de Preço Máximo ao Consumidor, ou seja, a base de cálculo do suposto dano ao erário está viciada na fonte;
IV. Preço absolutamente compatível com os praticados no mercado á época do processo licitatório;
V.	Ausência de comprovação, com números precisos, da prática de sobrepreço ou superfaturamento, além de desconsiderar absolutamente a verdade real do mercado;
 VI. Os preços cotados não eram onerados, sendo injusta a decisão por desonerar duplamente os preços já desonerados;
VII. Ausência de fundamento legal e de prova fálica que autorizem a conclusão de que o sobrepreço teria sido de, exatamente, 17%;
 VIII. O alegado prejuízo aos cofres públicos não se concretizaria pelo simples descumprimento formal do Edital. Portanto, é dever da acusação provar a prática de sobrepreço com números precisos e inequívocos, o que não ocorreu nas análises da Unidade Técnica e do Ministério Público e que embasaram o voto do Relator.
	O Acórdão n°12.121/ 2018-2ªCâmara limitou-se a aceitar como inatacável o tema apenas por já haver sido julgado caso semelhante, ignorando a possibilidade de estar incorrendo nos mesmos erros, omissões e injustiças outrora praticados.
	O não enfrentamento prático de caso a caso, especifico, demonstrativo, com números precisos, macula o julgado à medida em que não convence a jurisdicionada quanto ao seu acerto, sendo certo que a embargante ao contrário do que vem sendo julgada sempre agiu de boa-fé, buscou cumprir com as Leis e não praticou sobrepreço.
	Assim o julgado padece de contradições, obscuridade e omissão quanto a prova básica, pois baseou-se o acórdão recorrido no entendimento genérico de que houve o descumprimento do edital que exigia a apresentação de preços onerados. Ignora este Tribunal que à época dos fatos a Embargante em inúmeras oportunidades apresentou impugnações a inúmeros editais da SES/GO apontando a contradição de se exigir preços onerados para produtos desonerados, porém, a exemplo deste julgado, jamais foi sequer ouvida a Embargante.
	O fato é que o simples descumprimento formal do Edital não autoriza a conclusão precipitada da ocorrência de sobrepreço, se impõe que o Acórdão aponte e prove, com números concretos, o quantum do prejuízo. Sem omissão, sem obscuridade, sem contradição.
OMISSÃO, OBSCURIDADE - DA PRESCRIÇÃO
	No tocante a prescrição arguida, o acórdão combatido apresentou-se de forma extremamente confusa, uma vez que, OMISSIVAMENTE não fixou tese inconteste defendida pelo Relator quanto ao prazo prescricional e o FUNDAMENTO JURIDICO adotado neste julgado e/ou pela Corte de Contas.
	Inicialmente, menciona que vasta jurisprudência do TCU e do STF sustenta a imprescritibilidade de ações de ressarcimento ao erário. Logo após, declara que a matéria não está pacificada no Tribunal, e que teses que defendem os prazos decenal e quinquenal perseveram naquela Corte.
	Impera registrar que o Pregão n°203/2004 foi realizado em 2004 e o respectivo processo de pagamento findou em 2005, sendo a tomada de contas especial instaurada somente em 16/05/2013, e feita a citação da Embargante apenas em 17/12/2013.
	Em suma, o nobre Relator assevera que independente da tese aplicada ao caso, não ocorreu a prescrição visto que os fatos se deram em 2004/2005, e o TCU determinou, por meio do Acórdão n°045/2008 (TC Processo 017.576/2005-2) , de 23/01/2008 a instauração da TCE em comento.
	A simples prolação de acórdão determinando a instauração de TCE'S para apuração de supostas irregularidades nas aquisições de medicamentos realizadas pela SES/GO, não tem o condão de suspender/interromper o prazo prescricional. A citação da parte é o ato responsável pelo barramento do decurso do prazo.
	Além disso, outro equívoco foi cometido ao adotar a publicação do Acórdão n°045/2008 como marco para suspensão do prazo prescricional, afinal, este sequer menciona a licitação em exame, sendo o responsável pela instauração da presente TCE, o Acórdão n°1789/2010 - TCU - 2ªCAMARA, DE 27/04/2010.
	A fim de demostrar as contraditórias e obscuras conclusões presentes no voto do Ministro Relator, selecionamos excertos daquele para melhor entendimento:
16. Nesse contexto, o primeiro comentário diz respeito ã invocação do instituto da prescrição, em face do tempo decorrido desde a ocorrência dos pagamentos questionados e a citação. De pronto essa preliminar não merece prosperar, haja vista a vasta jurisprudência desta Corte, bem como a jurisprudência do STF, no sentido de que as ações com finalidade de ressarcimento ao erário são imprescritíveis, conforme disposto no § 5°, do artigo 37, da Constituição Federal
17.	Quanto à prescrição da pretensão punitiva, contudo, a matéria não está pacificada no âmbito do Tribunal. Como se sabe, há jurisprudência que sustenta o prazo decenal de prescrição, a contar da data do fato. No entanto, tramita neste Tribunal o TC Processo 030.926/2015-7, que trata de incidente de uniformização de jurisprudência, no qual outras teses também são defendidas, em especial, o prazo quinquenal seja a contar da data do fato, seja a contar da data da ciência do fato pelo TCU, presumida a ciência com   a entrada no Tribunal do processo de prestação de contas da unidade jurisdicionada na qual ocorreu a irregularidade.
18.	Conforme declaração de Voto distribuída no citado TC Processo 030.926/2015-7, defendo o prazo prescricional de cinco anos a contar da data da ciência do fato pelo Tribunal. No presente caso, não há necessidade de se enfrentar as diversas teses atualmente defendidas no Tribunal. Isso porque, seja pelo prazo decenal, seja pelo prazo quinquenal, não houve a ocorrência da prescrição da pretensão punitiva.
19. Os fatos ocorreram no exercício de 2004 (Pregão 203/2004 e contratos 335, 336 e 337) e todas as autorizações de pagamento foram emitidas ao longo do exercício de 2005. No caso concreto, o Tribunal determinou, por meio do Acórdão 045/2008 (TC Processo 017.576/2005-2) , de 23/01/2008, que o órgão instaurasse Tomadas de Contas Especiais em processos de pagamentos de diversos pregões realizados no mesmo período, incluindo o pregão acima citado.
20.	No mesmo sentido, determinação semelhante para apurar irregularidades e instaurar TCEs com relação aos mesmos pregões foi feita no Acórdão 1789/2010-TCU-Segunda Câmara, reiterado pelo Acórdão 2770/2011-TCU-Segunda Câmara.
20.	A presente TCE foi enfim constituída pela Secretaria de Saúde do Estado de Goiás em 09/09/2011 em cumprimento aos citados comandos. Em seguida, os elementos foram encaminhados ao Tribunal e o processo de TCE foi formalizado em 16/05/2013, com citação dos responsáveis realizadas a partir de 17/12/2013.
21.	Assim, identifica-se, no caso sob exame, a não ocorrência de prescrição punitiva deste Tribunal referente à aplicação da multa prevista no art. 57 da Lei 8.443/1992, seja em razão de qualquer uma das teses defendidas no âmbito desta Corte. (grifos nossos) 
	A Lei n° 9.873/99 é definitiva no estabelecimento do prazo prescricional para o exercício da ação punitiva da Administração Pública Federal, direta e indireta e aduz:
Art. 1 Prescreve em cinco anos a ação punitiva da Administração Pública Federal, direta e indireta, no exercício do poder de polícia, objetivando apurar infração à legislação em vigor, contados da data da prática do ato ou, no caso de infração permanente ou continuada, do dia em que tiver cessado.
	Denota-se claramente o perecimento do direito de se buscar recuperar supostos prejuízos decorrentes de fornecimentos há muito encerrados, e que tiveram seu trâmite acompanhado por todas as vias administrativas da época, sendo aprovados e concluídos. Agora, até em respeito à conjuntura da época, onde tais aquisições não eram padronizadas e rigidamente reguladas, não há possibilidade de ser contestadas.
	Em decorrência de processo corrente no TRF 1 (TRF 1 - AC 5633. MG 2008.38.09.005633-9, Relator: Desembargador Federal Carlo Moreira Alves, data de julgamento: 11/04/2011, Sexta Turma, data de publicação:DJF1, p. 308 de 29/04/2011) , a matéria ali tratada recebeu crivo positivo quanto à existência de repercussão geral (DJe de 03/08/2013-Tema 666 - imprescritibilidade das ações de ressarcimento por danos causados ao erário, ainda que o prejuízo não decorra de ato de improbidade administrativa) , e o Supremo Tribunal Federal em profundo e excelente debate, por maioria, fixou a seguinte tese:
'É prescritível a ação de reparação de danos à Fazenda Pública decorrente de ilícito civil'
	Em mais recente decisão proferida na apreciação do tema 897 da repercussão geral suscitada no Recurso Extraordinário n°852.475, o Supremo Tribunal Federal fixou tese ainda mais específica sobre a prescrição das ações de ressarcimento de danos ao poder público:
'São imprescritíveis as ações de ressarcimento ao erário fundadas na prática de ato doloso tipificado na Lei de Improbidade Administrativa
	Indiscutível, portanto, que nesse contexto a pretensão de ressarcimento ao erário está prescrita, pois esta somente se aplica na ocorrência de improbidade administrativa explicitamente comprovada, o que não é o caso, definitivamente, pois apurou-se tratar de possíveis irregularidades decorrentes das circunstâncias excepcionais em que se deram as compras públicas.
	O ressarcimento é uma das sanções impostas aquele que comete ato improbo de forma que, somente se pode falar em recomposição ao erário se for reconhecida a ilicitude do ato praticado, bem como, a intenção dolosa de obtenção de benefício próprio para si ou para outrem, o que, definitivamente, inexiste no caso dos autos.
	O dano ao erário não restou comprovado, uma vez que a Embargante obedeceu às normas vigentes à época dos fornecimentos, assim como não restou comprovado qualquer ato de improbidade por parte de qualquer dos Requeridos no processo em exame.
	A Embargante não recebeu nada mais do que o devido pelo fornecimento dos medicamentos para o Estado de Goiás. Não houve lesão ao erário, menos ainda qualquer ação ou omissão, dolosa que ensejasse perda patrimonial, desvio, apropriação, malbaratamento ou dilapidação de bens ou haveres do Estado, e que, por fim, a enquadrasse em conduta dolosa.
	A simples irregularidade no processo licitatório não é sinônimo de improbidade, e o primeiro requisito que tem sido apresentado pela doutrina e pela jurisprudência para a configuração do ato de improbidade administrativa, é a necessária e imprescindível existência do dolo na conduta do agente, não bastando, portanto, a configuração de mera culpa deste.
	Sem a figura do dolo é impossível a caracterização de improbidade administrativa, porque o ímprobo é aquele que teve à vontade, a intenção, ou o animus de causar lesão ou prejuízo ao erário, bem como aos princípios constitucionais que norteiam a Administração.
	Por evidente, a presente tomada de contas especial não trata de apuração de ato de improbidade administrativa, dito isso, verifica-se que existe a pretensão de ressarcimento de possível ilícito civil e nada além disso, devendo ser superada a omissão na decisão guerreada e declarada a prescrição do ressarcimento e da sanção a que condenou indevidamente a Embargante.
OMISSÃO CONTRADIÇÃO - DA RETENÇÃO E COMPENSAÇÃO
	A omissão do julgado conduzida pela instrução processual, que não quis produzir prova quanto aos preços e, menos ainda, quanto aos valores retidos, é flagrante e por isso não deve prosperar.
	Ressalta a Embargante que a instrução considerou que houve pagamento integral dos fornecimentos que foram efetuados neste processo em questão, razão pela qual, entende não ter ocorrido bis in idem.
	Ocorre que não considerou este Tribunal que a SES/GO, na tentativa de ser ressarcida de eventual prejuízo a título de não desoneração de ICMS (objeto da demanda) , passou a reter indiscriminada e unilateralmente créditos devidos à Embargante em sua totalidade e não somente o percentual do ICMS, em processos que não estavam sendo contestados, para suprir suposto dano ocorrido em licitações passadas.
	A justificativa da SES/GO era justamente de que, como em alguns processos foi verificado o pagamento integral dos fornecimentos como no presente caso, seria correta a realização da retenção do crédito destes processos em outros.
	O fato é que, a pedido da própria Embargante, a SES/GO promoveu novo levantamento das notas fiscais da empresa, bem como, seus pagamentos e cancelamentos a fim de demonstrar que os valores retidos e/ou não pagos, superam em muito os valores que estão sendo discutidos nos processos analisados por este Tribunal.
	A planilha foi elaborada e emitida pelo Controle de Execução Orçamentária e Financeira da SES/GO e, conforme V.Exa. poderá observar, ali constam todos os cancelamentos, parciais ou totais, das Notas Fiscais emitidas pela empresa em razão dos fornecimentos efetuados.
	Estes cancelamentos significam que o Estado não efetuou o pagamento dos medicamentos que foram fornecidos, há mais de dez anos e que totalizam o valor não atualizado de aproximadamente 20 milhões de reais (Doc. 01 - Planilhas) 
	Vejamos a observação constante da planilha:
'Em atenção à solicitação da empresa Hospfar quanto a quitação das notas fiscais relacionadas foi verificado junto Sistema de Programação e Execução Orçamentária e Financeira - SIOFI - a liquidação/pagamento/cancelamento dos títulos apresentados. Foram identificados os cancelamentos nos valores relacionados na planilha acima, dessa forma constatamos que não houve pagamento parcial das notas fiscais sendo canceladas suas liquidações e respectivos empenhos, ASSIM NÃO CONSTAM NOS RELATÓRIOS DE CONTAS A PAGAR. Tais cancelamentos foram realizados visando evitar o pagamento indevido de valores relativos à retenção do ICMS cobrados indevidamente por parte da empresa.' (grifo nosso) 
	Da observação supra, é fácil compreender o porquê de o Estado não se preocupar em solucionar a questão e prestar informações corretas. Com essa manobra do cancelamento parcial ou total dos empenhos/notas fiscais, a obrigação do pagamento simplesmente desapareceria do sistema e, por isso, teoricamente, o Estado estaria desobrigado de efetuar a quitação.
	Ocorre porém, que tal manobra, assim como as retenções administrativas, é flagrantemente abusiva, ilegal e imoral e demonstra não só a total desorganização interna da Secretaria de Estado da Saúde de Goiás, mas também, a intenção deliberada de dar um 'calote' revestido de legalidade nas empresas fornecedoras.
	Ao deixar de analisar detidamente o tema das retenções sob o frágil argumento de que neste processo específico houve pagamento integral dos fornecimentos, este Tribunal leva-nos a crer que não se interessa pelas dívidas não pagas decorrentes dos fornecimentos públicos. Claro que não pode ser esse o posicionamento desta Casa.
	Observa-se que o voto do Relator do acórdão proferido no TC-Processo 013.372/2013-0, foi omisso quanto à devida apreciação das alegações de retenção feitas pela Embargante, valores que inobstante serem muito superiores aos valores indicados como de prejuízo ao erário, não podem ser ignorados.
	A propósito, muito embora no presente caso não tenha havido qualquer aprofundamento com relação às retenções administrativas, assim foi tratada no item 39 da decisão embargada:
39.	Outro argumento trazido pela responsável, mais especificamente, a Hospfar Indústria e Comércio de Produtos Hospitalares Ltda. (Peça 34, p. 3) é o de que a SES/G0 teria retido indevidamente pagamentos desde 2003, no montante de R$ 21 milhões, de forma indevida. A afirmativa não a socorre. Na verdade, trata-se de questão repetida e não se aplica ao caso. Como apontado pela Secex/GO, os recursos foram integralmente empenhados e pagos.
	O raciocínio supra demonstra-se, data máxima vênia, simplista, superficial, e se adotado conduziria a conclusão de que este Tribunal não teria competência para fazer Tomada de Contas Especial, pois não pertenceria ao erário da União, na medida que o numerário sempre é repassado ao erário do Estado e as verbas são sempre incorporadas às finanças do Estado.
	A Embargante contratou com o Estado e não com a União, e assim a Embargante teve suas verbas retidas pelo Estado não sendo correto que a União se arvore apenas na cobrança de valores e afaste a verdade real de que as retenções devem ser compensadas dos valores que pretende cobrar sob pena de cobrar 2 (duas) vezes. Uma quando da retenção, e outra agora que pretende executar valores atuali7ados de suposto débito já a muito liquidado pela retenção.
	Não se trata de encontro de contas, trata-se de não poder condenar em valor que já fora relido, trata-se de não se ignorar os prejuízos a que já foram impostos à Embargante e que se não ressaltados neste momento não serão objeto de apreciação.
	Ao omitir-se na apreciação de fato de tamanha relevância, este Tribunal deixa de entregar a prestação jurisdicional quanto a sua competência como órgão de Controle Externo, pois, mesmo considerando o fato ilegal (retenções administrativas unilaterais e sem ocorrência do devido processo legal) , não se digna sequer a buscar informações sobre tais retenções junto à SES/GO.
	A propósito, para que se possa compreender a importância desta alegação e evitar uma dupla penalização da Embargante, compreenda-se que este Tribunal aponta como sendo o débito atualizado neste processo a importância de R$ 3.718.048,15 (três milhões, setecentos e dezoito mil, quarenta e oito reais e quinze centavos) , além de multa no valor de R$21.000,00 (Vinte e um mil reais) .
	Porém, a Embargante PROVOU que teve créditos retidos em valores superiores a 19 milhões de reais desatualizados, ou seja, mesmo que fossem somados os supostos danos ao erário de TODOS os processos que tramitam perante este Tribunal de Contas, não se chegaria ao valor do calote sofrido pela empresa.
	De qualquer ângulo que se veja, os valores retidos foram superiores aos valores das condenações que se pretende impor, ou seja, mesmo que aceitasse a Embargante o suposto débito apontado por este Tribunal ainda assim não seria devedora, mas sim, continuaria credora daquela Administração.
	Nobre Ministro Relator, não se pode ignorar que estes valores referem-se a retenções que deveriam ter sido pagas entre os anos de 2004 a 2007, e que a Embargante já se encontra em verdadeiro prejuízo desde então. Como então admitir-se a pretensão de execução de valores pela União, sem descontar os valores retidos justamente a título de ICMS.
	Veja-se que se atualizando este valor retido pela SES/GO na forma como faz este Egrégio Tribunal, teríamos um valor ainda muito maior do que os quase 20 milhões confessadamente informados pela SES/GO no documento em anexo.
	A compensação de valores impõe-se. Sua observância decorre do direito mais básico que se pode invocar desde as sociedades medievais que em escambo respeitavam a mais valia e compensava com produtos a diferença existente. Num Estado Democrático de Direito não se pode ignorar os direitos mais básicos de uma sociedade, em especial este fundado no direito constitucional da propriedade.
	Por isso, mas não apenas por isso demonstra-se o absurdo e a injustiça do julgado que deve ser modificado admitindo-se por justiça a compensação de valores bloqueados, o que desde já requer.
OMISSÃO - PROPOSTA DE PREÇOS DESONERADOS
	A Embargante apresentou preços desonerados de ICMS, declarando este fato solenemente quando da apresentação de sua proposta de preços no certame, demonstrando sua boa-fé, com valores dos medicamentos entregues idênticos aos constantes da ordem de fornecimento.
	Esta foi a exata conclusão esboçada pela ASTEC-SAF que disse textualmente que: 'Foi verificado que o valor faturado está em conformidade com o Edital de licitação e legislação vigente.' (fls. 643 e seguintes, peça 03) , a própria Superintendência de Administração e Finanças elaborou planilha onde se vê que o valor efetivamente faturado, foi o mesmo valor constante das ordens de fornecimento e o mesmo valor recebido pela empresa:
DESPACHO N°. 06 / 2007 /ASTEC-SAF.
Considerando a Portaria n° 001/2007-SAF/SES, foi realizada análise do valor faturado pela empresa HOSPFAR através do Pregão n° 203/2004, onde:
-Foi realizado um comparativo do valor faturado por item e valor total da Nota Fiscal. Não obstante o objeto licitado estar isento de ICMS pelo Convênio 87/02, a fatura deverá demonstrar o desconto do imposto, por este motivo entendemos que, neste caso conforme edital (que não prevê o preço onera empresa majora o preço adjudicado para realizar a demonstração do desconto. Foi verificado que o valor faturado está em conformidade com edital de licitação e legislação vigente.
	Definitivamente, não há na Ata do Pregão 203/2004, nem em nenhum outro documento dos autos prova nenhuma de que a embargante ofertou preço onerado. Independente disso, concluiu-se que o pregoeiro teria considerado que o preço estava onerado, e exatamente em 17%. Inexiste a prova, mas isso não parece ter importância.
	Esse julgamento não levou em conta que a Embargante jamais foi questionada pela Secretaria de Saúde quanto aos preços propostos e que, ao oferecer o menor preço, os itens vencidos sempre lhe foram homologados e legalmente contratados, sem ressalvas. Também se omitiu quanto a possibilidade da administração desclassificar a licitante diante da constatação de qualquer irregularidade, prerrogativa que não foi exercida pela SES/GO, resultando em preclusão administrativa do ato.
	Na verdade, o Senhor Ministro Relator limitou-se a comentar a decisão da comissão de TCE, que preferiu isentar o pregoeiro de suas responsabilidades e culpar o particular pela suposta irregularidade apontada na tomada de contas, senão vejamos:
28.	Diante das declarações contraditórias constantes do processo licitatório, caberia ao pregoeiro questionar a empresa se seus preços foram ofertados com incidência ou não de ICMS. Caso a proposta apresentada já se encontrasse desonerada, caberia ao pregoeiro desclassificá-la por descumprimento ao item 5.3 do edital c/c os arts. 4°, inciso VII, e 9° da Lei 10.520/2002, esse último combinado com o art. 48, inciso I, da Lei 8.666/1993.
29.	Porém, o caminho adotado foi outro, conforme assentado no relatório do tomador de contas (fls. 26- peça 15) . Conforme depoimento prestado à comissão de TCE, o pregoeiro, Sr. Adriano Kennen de Barros, independentemente de a empresa informar se o preço estava onerado ou desonerado, considerou que se ela declarasse estar de acordo com os termos do edital, esta declaração prevalecia e por isso a proposta não era desclassificado. Tomado em consideração esse depoimento, mais a informação constante do item 5.3 do edital de que as propostas deveriam ser apresentadas com inclusão de todos os impostos, e considerando ainda que no item 2.2 do edital havia previsão de que 'a participação na licitação implica, automaticamente, na aceitação integral dos termos do Edital, de seus anexos e leis aplicáveis', a comissão de instauração da TCE entendeu que, apesar da falha em não se ter procedido à desclassificação da proposta, a empresa permaneceu vinculada aos termos do edital e às declarações prestadas acerca da inclusão de todos os tributos, de modo que os preços ofertados, pela vinculação ao instrumento convocatório, deveriam ser reputados com inclusão do ICMS. (grifos nossos) 
	O Tribunal deve reconhecer que, o juízo de conveniência, exercitado por ocasião da homologação do certame, não pode ser renovado posteriormente, pois ali foi aceita a proposta da Embargante nos termos em que foi posta, sendo portanto, impossível desconsiderar que o ato surtiu efeitos válidos, com a fornecimento integral dos medicamentos solicitados, mediante emissão de notas fiscais que foram conferidas e atestadas pela Administração sem qualquer ressalva, sob pena de afrontar não apenas a coisa julgada administrativa, mas também o ato jurídico perfeito, que tem seus efeitos garantidos pela Constituição Federal, que em seu artigo 5°, inciso XXXV.
	Se a sua proposta não atendia aos termos do Edital e não era interessante para a Administração, deveria ter sido desclassificado. Porém, preferiu este Tribunal acatar o depoimento do Pregoeiro que teria informado que não analisava os documentos apresentados, mas sim, e tão somente, verificava se a empresa apresentava a declaração de que cumpria as regras do Edital.
	Ora Srs. Ministros, a fundamentação de um entendimento com base em um depoimento colhido unilateralmente, sem a presença da parte contra quem a prova estava sendo produzida, e mais, completamente desprovido de razoabilidade e legalidade, é absolutamente inaceitável!
	Como aceitar a justificativa de um pregoeiro que confessa que não analisava os documentos apresentados pelas empresas? É lógico que os documentos foram analisados e ACEITOS sem qualquer ressalva!
	Com relação à alegação de que existe declaração contraditória apresentada pela empresa, a Embargante esclarece, que o preço estava onerado, sim como declarou, mas com os demais 'custos diretos e indiretos, embalagens, frete, seguro, encargos sociais e trabalhistas, impostos e taxas instituídas', como mandava o Edital. Exceto o ICMS, como também declarou formalmente a embargante, ainda que não se tenha atribuído relevância nenhuma a essa declaração, porém preferiu o Acórdão ignorar este fato.
	Prefere-se acusar a Embargante de apresentar declarações contraditórias. É outro equívoco. São declarações absolutamente coerentes e transparentes. Há um caráter geral quando se afirmou a inclusão de todos os custos que compunham os preços ofertados e um caráter específico, relativo a um único imposto, o ICMS, onde declarou-se que os preços ofertados estavam de acordo com a regulamentação estadual, sendo, também, de caráter específico a declaração de que os preços cotados já estão contemplados com a redução do ICMS.
	Esclareça-se mais uma vez, essas declarações de desoneração foram apresentadas juntamente com a proposta e não no momento da execução do contrato.
	É de se compreender que a proposta apresentada pela empresa Hospfar que aduz estarem inclusos os impostos e a indicação de 17% deram-se por exigência do edital como se vê do item 5.1.5 deste documento.
	Este fato trata-se de mero erro material e que jamais, durante a licitação, causou qualquer dúvida, pois é certo que era prática comum entre todas as fornecedoras apresentar as declarações de desoneração, de forma que não houve ferimento ao princípio da isonomia.
Não pode a Embargante ser acusada de agir com má-fé, quando EXPRESSAMENTE declarou que os preços propostos estavam desonerados (fls. 163, peça 34) , assim como sua conduta foi orientada pela própria administração pública.
	Do procedimento extrai-se que a Tomada de Contas ignorou os inúmeros pareceres que conduziram a que os licitantes apresentassem preços desonerados bem como não considerou a contradição existente no Edital, senão vejamos:
5.1.5 .... No preço ofertado deverão estar incluídas todas despesas que incidam, ou venham a incidir, tais como, fretes, impostos, taxas, encargos enfim, todos os custos diretos e indiretos necessários ao cumprimento do objeto ora licitado, inclusive os decorrentes de troca de produto dentro do prazo de garantia, se for o caso
5.9. Declaração do proponente do cumprimento do convênio ICMS - CONFAZ na 87/02 e Decreto na 5.707, de 27/12/02 e na 5.825 de 05/09/03.
7.17 - Sendo aceitável a oferta, será verificado o atendimento das condições habilitatórias pela licitante que a tiver formulado.
7.18 - Constatado o atendimento pleno as exigências editalícias, será declarada a proponente vencedora sendo-lhe adjudicado o objeto deste Edital pelo Pregoeiro.
	Veja que o item 5.1.5 exige a apresentação de todas as despesas que 'incidam ou que venham a incidir, porém, se o produto era isento do ICMS este imposto não incidia e nem viria a incidir sobre o preço não devendo sequer ser considerado.
	Posteriormente, o item 5.9 exige a declaração do fornecedor que cumpre o Convênio 87/02 e os Decretos 5.707/02 e 5.825/03 que tratam justamente da isenção do imposto. Ora, se a fornecedora presta declaração de que cumpre a legislação apontada, automaticamente declara que seus preços são desonerados, sendo tal fato informado expressamente à Administração através das Declarações de Desoneração apresentadas no processo.
	Essa ambiguidade de exigências editalícias foi objeto de questionamento do próprio perito contábil do Ministério Público na oportunidade da elaboração do Laudo Pericial n° 09/2009 referente ao Pregão n° 202/04 (TC Processo 038.217/2012-0) - também em análise perante este Tribunal - e que assim se posicionou:
'Cabe ainda ressaltar que há uma ambiguidade no Edital do Pregão n°202/04-SES ao se referir aos valores, ora ofertados pelas empresas vencedoras do certame, ambiguidade esta que interfere em todo o procedimento de cobrança das empresas e de análise do processo. Conforme item 5.1.5. do referido Edital (fls. 77) : No preço ofertado deverão estar incluídas todas as despesas que incidam ou venham a incidir, tais como, Fretes, Impostos, taxas, encargos ...'. Seguindo este raciocínio, o ICMS já está incluso nos preços ora ofertados. Porém, o item 5.9 deste mesmo Pregão, solicita as empresas: 'Declaração do proponente do cumprimento do Convenio ICMS - CONFAZ n087/02 e Decreto n° 5.707 de 27/12/02 e 5.825 de 05/09/03'. Assim, verificam-se duas alternativas contraditórias a respeito da incidência do ICMS, porém, conforme Oficio n°27/2009, por solicitação de Vossa Excelência: 'Por oportuno, ressalto que caso o edital e/ou contrato sejam ambíguos quanto a desoneração do ICMS no momento da proposta de preços, os peritos devem considerar que os valores praticados pelas empresas estão onerados com o citado imposto.' Portanto, os cálculos efetuados demonstrados nos Anexos, foram realizados considerando que já está incluso nos medicamentos o ICMS' (grifos nossos) 
	Esta é uma contradição gritante, onde a despeito de buscar a verdade real, com o máximo respeito, este intuito não foi atingido em virtude da adoção totalitária do entendimento de que os preços ofertados estavam com a inclusão de impostos, quando evidentemente não estavam, o que requer a alteração do decisum prolatado na tomada de contas em tela.
OMISSÃO - INEXIGIBILIDADE DO PREÇO FÁBRICA
	O Acórdão n°12.121/2018 se omitiu ao não rechaçar o fato que os cálculos para apuração do suposto sobrepreço, foram realizados utilizando-se o Preço Fábrica (PF) , teto de preços a ser observado nas compras públicas de medicamentos, o que não era exigível à época dos fatos.
	Conforme atestou a perícia técnica do Ministério Público através do Laudo Pericial n° 126/2009, (fls. 942 Peça 04 desta TCE) o preço praticado pela Embargante para os itens 5 e 6 eram compatíveis com o preços fábrica constante da Revista especializada.
	Já os itens 2,4,7 e 8, apesar de terem sido praticados acima do Preço de Fábrica, eram compatíveis com os preços adquiridos nas últimas aquisições com pequenas margens de diferença, já que, de um ano para o outro deve ser considerado o percentual de aumento do preço dos medicamentos autorizado pelo Governo.
	A obrigação de fornecer ao poder público em obediência ao Preço Fábrica (PF) somente veio a existir em nosso ordenamento jurídico em NOVEMBRO DE 2009, quando publicada a Resolução CMED n° 03, de 04/03/2009, publicada no DOU Seção 1, n° 212, pág. 5, aos 06 de novembro de 2009.
	À época dos fatos não só não existia a obrigatoriedade do emprego do Preço Fábrica nas propostas apresentadas pelos licitantes, como havia orientação da própria SES/GO que fosse adotado preço de mercado, conforme extraímos da Portaria n°616/2002-GAB/SES (DOC. 02) 
RESOLVE:
Disciplinar a sistemática de aquisição de medicamentos de Alto Custo na secretaria de Estado da Saúde, mediante as seguintes regras:
1.	Valor de referência adotado (por produto) : preço fábrica praticado no mercado e não o valor fixado pelo Ministério da Saúde;
2.	(...) 
	Em verdade a administração considerava como preço de mercado a média entre o Preço Fábrica e o Preço Máximo ao Consumidor (PF+PMC/2=PREÇO DE MERCADO) , sendo um grande equívoco a tomada de contas especial adotar como base em seus cálculos o preço fábrica, pois ã época, além de ser inexigível, não foi definido como parâmetro a ser obedecido pelos licitantes na estimativa de preços, tampouco no edital do certame e respectivo termo de referência. (EDITAL fls. 93 - peça 01) 
	Inadmissível, portanto, que o TCU em conduta contrária ao princípio da legalidade, pretenda validar cálculos que tenham sido elaborados com base no Preço Fábrica quando tal exigência não era feita nos editais da época, os quais previam, isto sim, a observância dos preços de mercado e aqueles praticados dentro da própria Administração.
	Estando os produtos ao preço de mercado e compatíveis com os preços estimados pela Administração, não há que se falar em preços acima dos previstos, não existindo qualquer plausibilidade de que sobre o preço ofertado, isento de ICMS, seja novamente abatido o valor do referido imposto, principalmente considerando-se com parâmetro o preço fábrica dos produtos.
	Diante da omissão deste Tribunal em recusar a utilização de legislação extemporânea à ocorrência do certame investigado (Resolução CMED n° 03/2009) , faz-se imprescindível a modificação do Acórdão n°12.121/2018 - 2 Câmara, a bem da verdade dos fatos.
OMISSÃO, OBSCURIDADE - AUSÊNCIA DE SOBREPREÇO
	A ausência de prova concreta da prática de sobrepreço, dada a fragilidade das informações disponíveis e a complexidade do mercado, torna preocupante a forma como este Tribunal vem embasando seus julgamentos. Aqui não é necessário fazer a prova de superfaturamento ou sobrepreço, bastam alegações e contas realizadas com base de cálculo equivocadas.
	Isso é dito pois, tanto o Laudo Técnico n°032/2009 - MPF e Laudo Pericial n°126/2009 - MPE que subsidiaram a investigação, afirmam que foram analisadas apenas as notas fiscais acostadas aos autos e que estas não formam a totalidade das notas faturadas, vejamos:
LAUDO TÉCNICO N°032/2009 - MPF
Com a falta dos processos de pagamento não foi possível averiguar os valores constantes das Notas Fiscais emitidas pelas empresas HOSPFAR INDÚSTRIA E COMÉRCIO DE PRODUTOS HOSPITALARES LTDA, MILÊNIO PRODUTOS HOSPITALARES LTDA e MEDCOMERCE COM. DE PRODUTOS HOSPITALARES LTDA, vencedoras do certame, porém o laudo pericial MPE n° 126/2009, identificou que as empresas majoraram o preço unitário das suas mercadorias quando da emissão das notas fiscais, de modo que o cálculo .da desoneração de ICMS e o seu posterior desconto do valor total da nota fiscal, resultou num valor líquido equivalente aos preços adjudicados na Ata do Pregão 203/2004.
Considerando os aspectos identificados no laudo pericial do MPE/GO, foram elaboradas planilhas com os dados das notas fiscais, onde apurou-se uma diferença -paga a maior pela SES/GO no montante de R$ 2.065.726.20.
LAUDO PERICIAL N°126/2009 - MPE
Destaca-se que o exame contemplou somente as notas fiscais acostadas aos autos, não sendo possivel determinar se foram apresentadas todas as notas fiscais referentes ao período de vigência e execução dos contratos. (grifos nossos) 
	Assim, percebe-se que a mensuração do superfaturamento foi feita por amostragem e projeção, o que significa que a partir dos dados presentes nos autos, projetou-se a probabilidade de dano (17%) para a totalidade do valor contratado, obtendo um valor irreal a título de superfaturamento.
	Excelências deve-se ponderar, principalmente, pelo fato que a decisão terminativa do Tribunal, de que resulte imputação de débito ou cominação de multa, tem caráter de título executivo (Art.24, Lei n°8.443/92 - Lei Orgânica do TCU) e a Embargante vem sendo penalizada sistematicamente, em decorrência de procedimentos de tomada de contas especial irregulares, insubmissos ao devido processo legal.
	Considerando a obscura forma de apuração do montante do suposto dano a ser reparado, é impossível conferir certeza, liquidez e exigibilidade ao valor pretendido nesta tomada de contas.
	Mais impressionante ainda é o Acórdão fazer vistas grossas para essa flagrante omissão e simplesmente adotar o mesmo fundamento para aplicar ã embargante uma sanção dessa magnitude em todos os processos.
	Como o preço desonerado ficou exatamente igual ou inferior ao preço estimado e inferior ao preço máximo ao consumidor, não há nada que autorize a conclusão da prática de sobrepreço. Não há na legislação nenhuma norma que vede a aceitação do preço ofertado dentro de limites absolutamente razoáveis como ocorreu naquele evento.
	Ora, Senhor Julgador, se a Embargante praticou os preços, inclusive abaixo dos estimados pela Administração, declaradamente desonerados prova-se que os preços por ela praticados não causaram prejuízo algum à Administração, e que via de consequência o julgado firmou sua convicção em suposições e não em fatos e por isso deve ser modificado.
	Finalmente, quanto ao percentual apontado, 17%, o Acórdão também é contraditório, porque recorre, ao mesmo tempo, a uma legislação inaplicável ao caso; a um inexistente acordo com o Pregoeiro; e, finalmente, a uma declaração prestada por determinação contrária à lei do Edital (17% de ICMS) , para chegar, forçadamente, a um sobrepreço equivalente ao valor obtido a partir dessa alíquota.
	Ocorre que a legislação vigente previa que a empresa distribuidora, instalada no Estado de Goiás, estava sujeita a uma alíquota de 10% (Lei n° 4.852/1997/Regulamento do Código Tributário de Goiás) . Não pode o julgador negar vigência a uma determinação legal, pelo simples fato de o contribuinte ter declarado, por imposição equivocada e ilegal do Edital, uma alíquota superior.
	É incoerente o Acórdão propugnar com tanta veemência pelo cumprimento da legislação e do Edital - no que está correto - mas, ao mesmo tempo, em absoluta contradição, desconhecer o mandamento legal que impunha a alíquota de apenas 10%.
	Mesmo que o erro decorresse exclusivamente da vontade contribuinte não teria e não tem o condão de aumentar a alíquota de nenhum tributo. Esta é uma matéria restrita à lei, nos termos da Constituição da República (art. 150, I e § 6°) . Ainda que declarasse uma alíquota de 50%, não seria dado, a esse Tribunal, o poder de lhe impor uma restituição equivalente, com base nesse erro. Principalmente, porque a declaração foi mera decorrência da norma editalícia.
	A única verdade é que adjudicou determinado preço (onerado com todos os demais 'custos diretos e indiretos, embalagens, frete, seguro, encargos sociais e trabalhistas, impostos e taxas instituídas', exceto o ICMS) , e recebeu o exato valor adjudicado. Portanto, independentemente do valor da alíquota declarada, o preço final foi o mesmo.
	Mesmo que se admitisse alguma sanção, por mais descabida fosse, ela teria de ser no exato valor do sobrepreço apurado, considerados, obviamente, todos os custos que compõem o preço ofertado, como determinava o Edital do Pregão 203/2004. Mas esse cálculo obrigatório, jamais foi feito em qualquer fase do processo, muito menos no sucinto Acórdão ora embargado.
	Sem condição alguma de provar e dimensionar, com operações matemáticas elementares, o valor do sobrepreço, apelou-se, arbitrariamente, para a alíquota declarada por força do Edital, que sequer incide sobre a operação de venda objeto do julgamento. Ocorre que, sem prova do ilícito nem de sua gravidade, não se pode dimensionar e muito menos aplicar uma sanção
DA NÃO APLICAÇÃO DA MULTA. EMBARGOS COM EFEITOS MODIFICATIVOS - DA AUSÊNCIA DE TRATAMENTO ISONÔMICO
	Não obstante a ilegalidade evidenciada em linhas anteriores, o acórdão exequendo, também destoa da legalidade em vários outros aspectos, vez que o procedimento que o originou foi conduzido de forma parcial, em desatenção ao princípio constitucional da isonomia das partes.
	O art. 57 dispõe que o Tribunal poderá aplicar a multa e essa faculdade que o TCU tem de aplicar ou não aplicar depende de seu líbito.
	Em caso complicado como este, em que a Embargante já teve retidos por vários anos os recursos que lhe deveriam ter sidos pagos, no valor original de quase 20 milhões de reais, o TCU jamais poderia ignorar solenemente este fato. Mesmo 'se o TCU optasse' por aplicar a pena administrativa facultativa, do art. 57 da Lei Orgânica, era no mínimo de se esperar que autorizasse a compensação de créditos, tendo em vista os 19 milhões de reais retidos a título de 'ressarcimento' há mais de 12 anos, pelo estado de Goiás.
	De se ver ainda que, no TCU, as Tomadas de Contas Especiais são divididas por relatorias que se encarregam de determinados assuntos e no período de distribuição das Tomadas de Contas Especiais as relativas à 'SAÚDE' foram todas distribuídas à relatoria do Ministro Augusto Sherman, tendo sido ele o relator que apreciou as defesas das Tomadas de Contas Especiais da embargante que envolviam a SES/GO.
	E nesta qualidade de relator habitual das Tomadas de Contas Especiais relativas a desoneração de ICMS nos fornecimentos havidos para a SES/GO durante o período de 2003 a 2006, após analisar as defesas, os pedidos de prova, este digno relator entendeu que a empresa não houvera laborado com má-fé, motivo pelo qual, justificou que não aplicou em seus processos multa à embargante.
	Tanto que no processo administrativo TC Processo 016.833/2009-0, o Ministro Relator, determinou que 'fosse aplicado tratamento jurídico similar a todos os processos de TCE relativos a pagamentos indevidos de ICMS nas faturas de medicamentos adquiridos pela SES/GO', e assim, após essa determinação, o Tribunal deixou de aplicar a referida multa aos responsáveis pelo suposto débito.
	Como dito, essa determinação de não aplicação de multa à empresa embargante, deve-se ao fato de não haver sido verificada má-fé da empresa nos fornecimentos para a SES/GO.
	Assim, falhou o julgado ao não aplicar a isonomia como determinado pelo Ministro Relator Augusto Sherman, que determinou não fosse a embargante apenada com a multa como vinha fazendo nos primeiros processos de Tomada de Contas julgados anteriormente, sendo esta uma atenuante desconsiderada no presente caso.
	Aliás, em casos semelhantes, este Tribunal, em sede de Embargos verificou a falha e excluiu da condenação o pagamento da multa, vejamos:
Sumário: EMBARGOS DE DECLARAÇÃO OPOSTOS AO Acórdão 1029/2015-TCU-Plenário. ADOÇÃO DO MESMO ENTENDIMENTO OUTRORA ESPOSADO EM CASO SEMELHANTE. APLICAÇÃO DO PRINCIPIO CONSTITUCIONAL DA ISONOMIA. CONHECIMENTO E ACOLHIMENTO DOS DECLARATÓRIOS MOVIDOS POR HOSPFAR INDÚSTRIA E COMÉRCIO DE PRODUTOS HOSPITALARES LTDA. SUPRESSÃO DA MULTA APLICADA À EMBARGANTE E A OUTROS DOIS RESPONSÁVEIS COM FUNDAMENTO NO ART. 161 DO REGIMENTO INTERNO DO TRIBUNAL. INSUBSISTÊNCIA DO ITEM 9.3 DO ARESTO EMBARGADO. AUSÊNCIA DE OMISSÃO, CONTRADIÇÃO OU OBSCURIDADE NOS EMBARGOS MANEJADOS POR CAIRO ALBERTO DE FREITAS. REDISCUSSÃO DE MÉRITO DA MATÉRIA E REAVALIAÇÃO DOS FUNDAMENTOS QUE CONDUZIRAM À PROLAÇÃO DO ACÓRDÃO EMBARGADO. CONHECIMENTO. REJEIÇÃO. CIÊNCIA. ARQUIVAMENTO. RELATÓRIO. Processo Processo 027.019/2010-1 - Acórdão 818/2017-TCU-Plenário - 26/04/2017 - Relator: AUGUSTO SHERMAN
Sumário: EMBARGOS DE DECLARAÇÃO OPOSTOS AO Acórdão 1028/2015-TCU-Plenário. ADOÇÃO DO MESMO ENTENDIMENTO OUTRORA ESPOSADO EM CASO SEMELHANTE. APLICAÇÃO DO PRINCÍPIO CONSTITUCIONAL DA ISONOMIA. CONHECIMENTO E ACOLHIMENTO DOS DECLARATÓRIOS MOVIDOS POR HOSPFAR INDÚSTRIA E COMÉRCIO DE PRODUTOS HOSPITALARES LTDA. SUPRESSÃO DA MULTA APLICADA À EMBARGANTE E A OUTROS DOIS RESPONSÁVEIS COM FUNDAMENTO NO ART. 161 DO REGIMENTO INTERNO DO TRIBUNAL. INSUBSISTÉNCIA DO ITEM 9.4 DO ARESTO EMBARGADO. AUSÊNCIA DE OMISSÃO, CONTRADIÇÃO OU OBSCURIDADE NOS EMBARGOS MANEJADOS POR CAIRO ALBERTO DE FREITAS. REDISCUSSÃO DE MÉRITO DAMATÉRIA E REAVALIAÇÃO DOS FUNDAMENTOS QUE CONDUZIRAM A PROLAÇÃO DO ACÓRDÃO EMBARGADO. CONHECIMENTO. REJEIÇÃO. CIÊNCIA. ARQUIVAMENTO. RELATÓRIO - Processo n° 016.826/2009 - Acórdão 816/2017-TCU-Plenário - 26/04/2017 - Relator: AUGUSTO SHERMAN
Sumário: EMBARGOS DE DECLARAÇÃO OPOSTOS AO Acórdão 1025/2015-TCU-Plenário. ADOÇÃO DO MESMO ENTENDIMENTO OUTRORA ESPOSADO EM CASO SEMELHANTE. APLICAÇÃO DO PRINCÍPIO CONSTITUCIONAL DA ISONOMIA. CONHECIMENTO E ACOLHIMENTO DOS PRIMEIROS EMBARGOS DE DECLARAÇÃO MOVIDOS POR HOSPFAR INDÚSTRIA E COMÉRCIO DE PRODUTOS HOSPITALARES LTDA. SUPRESSÃO DA MULTA APLICADA À EMBARGANTE E A OUTROS DOIS RESPONSÁVEIS COM FUNDAMENTO NO ART. 161 DO REGIMENTO INTERNO DO TRIBUNAL. INSUBSISTÊNCIA DO ITEM 9.4 DO ARESTO EMBARGADO. NÃO CONHECIMENTO DOS SEGUNDOS EMBARGOS DE DECLARAÇÃO OPOSTOS POR HOSPFAR INDÚSTRIA E COMÉRCIO DE PRODUTOS HOSPITALARES LTDA. INCOMPATIBILIDADE COM O PRINCIPIO DA SINGULARIDADE RECURSAL. PRECLUSÃO CONSUMATIVA. AUSÊNCIA DE OMISSÃO, CONTRADIÇÃO OU OBSCURIDADE NOS EMBARGOS MANEJADOS POR CAIRO ALBERTO DE FREITAS. REDISCUSSÃO DE MÉRITO DA MATÉRIA E REAVALIAÇÃO DOS FUNDAMENTOS QUE CONDUZIRAM À PROLAÇÃO DO ACÓRDÃO EMBARGADO. CONHECIMENTO. REJEIÇÃO. CIÊNCIA. ARQUIVAMENTO. RELATÓRIO. Processo n° 001.922/2017 - Acórdão 815/2017-TCU-Plenário - 26/04/2017 - Relator: AUGUSTO SHERMAN
	Diante de tais fatos e argumentos depreende-se que a aplicação da multa, ofende ao princípio da isonomia, sendo assim ilegal e, por isso nulo o acórdão embargado que deverá excluir tal condenação.
	Ademais, outros fatos que se analisados com a devida legalidade, razoabilidade e proporcionalidade conduziriam a julgamentos totalmente diversos pelo TCU, de forma a torna-los aceitáveis.
	Um desses fatos que inacreditavelmente não laboraram em favor da embargante foi a prolação do Acórdão 140/2012-TCU-Plenário.
	O próprio TCU entender como inconstitucional o § 6° do Convenio CONFAZ ICMS n° 87/02 e determinar ao CONFAZ que revogasse o normativo inconstitucional deveria militar a favor da empresa, por óbvio e evidente, só que NÃO.
	Ora MM. Sr. Juiz, se o TCU entendeu a norma como inconstitucional quando da prolação do Acórdão 140/2012 é um verdadeiro absurdo que não tenha aquele tribunal anulado toda e qualquer decisão advinda daquela norma, pois não se pode admitir consequências válidas de algo que é nulo, ou que foi anulado.
	É o que qualquer estudante de direito espera que ocorra quando se entende que uma norma é inconstitucional. Mas não, o TCU entende inconstitucional a norma mas mantêm intocáveis seus efeitos. Como pode?
	De se ver que para prolação deste Acórdão 140/2012 aquele Tribunal estudou a fundo a questão dos medicamentos no pais e concluiu que o Convênio 87/02 ofendia o princípio da isonomia nas licitações públicas, motivo pelo qual entendeu como inconstitucional a previsão de seu § 6°.
	Mas a irresignação da embargante é que inobstante a tudo isso, aquele tribunal não se dignou a entender como inválidas licitações onde se exigiram estas desonerações. Numa teratologia sem fim, separa seu inteligente julgado de toda a realidade prática derivada da consequência nefasta da aplicação do inconstitucional Convênio 87/02.
	Não se pode admitir consequências válidas de norma ilegal.
	Simples assim.
	Isto, contribui para demonstrar as dificuldades dos gestores para interpretar uma norma que deixava em dúvida a Administração Pública como um todo, a procuradoria geral do estado, tendo inclusive o ilustre Mestre Marçal Justen Filho se pronunciado quanto ao absurdo que eram os editais e a situação de desoneração que exigiam no Estado de Goiás, chegando ao ponto de até os próprios Ministros da Corte de Contas o afirmarem em seus votos (Parecer de Marçal Justen Filho - fls. 104 - peça 34) .
	Este fato demonstra abastança que o objetivo do TCU não era identificar as inúmeras falhas do procedimento, ou mesmo da 'lei' mas sim, tão somente punir aos administradores e fornecedores agindo como se fosse a Suprema Corte do alto de seu poder onipresente e onisciente, esquecendo-se que nem em sua Cartilha de Orientação aos gestores do SUS o TCU não orientava aos administradores a como proceder corretamente. Não tendo também a humildade de assumir que também falhou.
	Necessário seria que o TCU reconhecesse que tal inconstitucionalidade arrastaria como um tsunami toda e qualquer consequência derivada, e usasse um mínimo de razoabilidade para declarar nulas as consequências do ato eivado de vício de constitucionalidade.
	O festejado administrativista Diógenes Gasparini, em sua obra Crimes na Licitação, editora NDJ, 2 Ed., afirma a fls. 68 e seguintes a propósito de circunstâncias agravantes e atenuantes:
'Esses elementos são circunstâncias do crime. Conforme previsto em lei, podem agravar ou atenuar as penas. São, assim as agravantes ou as atenuantes da pena...
A par das agravantes, o Código Penal, no art. 65 prevê as circunstâncias que sempre atenuam a pena atribuída ao crime. Nenhuma menção há na Lei Federal das Licitações e Contratos da Administração Pública ás atenuantes. Essa realidade não significa que o Juiz esteja impedido de considera-las sempre que presentes no delito praticado, isto por força no disposto no art. 12 que manda aplicar as regras gerais desse código aos fatos incriminados por lei especial como é a Lei de Licitações 8.666/93. O Código Penal arrola essas atenuantes no art. 65, a exemplo do desconhecimento da lei e da confissão espontânea da autoria do crime perante a autoridade competente.' Op. Cit pag.69-70
	Destarte, foi demonstrado que o Acórdão 140/2012 seria facilmente utilizado para não exigir qualquer desoneração dos pregões da SES/GO, - comportamento considerado ilícito da Embargante - pois, como dito alhures, se a norma era inconstitucional, não poderia jamais dela derivar qualquer ato válido.
	Assim, cremos que temos demonstrado que o episódio judicial que gerou o Acórdão 140/2012 é uma forte atenuante para o comportamento considerado ilícito da Hospfar e das demais empresas, pois, como dito alhures, se a regra fosse clara ao intérprete, não haveria necessidade de este Tribunal recomendar a revogação do Parágrafo 6 ° da Cláusula Primeira do Convênio 87/02 que, volte-se a frisar, previa a mesma condição exigida nos Editais da SES/GO, ou seja, que os preços fossem apresentados onerados, desencadeando assim, a afronta ã isonomia conforme defendido do aludido Acórdão.
	Diante de tais fatos e argumentos espera a empresa embargante que seja conhecido o presente recurso e dado provimento aos embargos, a fim de se corrigir o referido Acórdão e especialmente atribuir efeitos infringentes e modificativos, no sentido tanto de elidir a pena de multa, extinguindo-a, como promover a sua diminuição ao mesmo valor das outras empresas.
PEDIDOS
	Diante do exposto, pede-se provimento do recurso, para que:
I - sejam recebidos os presentes embargos com efeitos modificativos, para que sejam providos e, consequentemente, saneadas as omissões, obscuridades e contradições do Acórdão atacado, excluindo-se deles as falhas que impedem o seu pleno entendimento e aplicação;
II - sejam reconhecidos:
a)	- a ocorrência da prescrição;
b)	- e declarada a compensação de valores bloqueados;
c)	- que a alegada inobservância formal de uma única disposição do Edital não gerou, isoladamente, prejuízo à Administração Pública;
d)	- que a Embargante ofertou os preços desonerados, declarando este fato expressamente por ocasião da apresentação da proposta;
e)	- que à época de realização da licitação em exame, era inexigível a utilização do Preço Fábrica (PF) , devendo, portanto, ser desconsiderados os cálculos que apuraram o suposto dano ao erário, adotando do PF como parâmetro para as aquisições realizadas pela SES/GO;
f)	- a inexistência de prova idônea de acordo com o Pregoeiro, que implicasse o reconhecimento de preço onerado com o ICMS (17%) , pela embargante;
g)	- que, independentemente da exigência ilegal do Edital, de que os concorrentes ao Pregão 203/2004 emitissem notas fiscais com alíquota de 17% de ICMS, a alíquota legal era 10%, nos termos da Lei estadual n° 4.852/1997 (Regulamento do Código Tributário de Goiás) ;
h)	- a inexistência de fundamento jurídico para decretar-se a ilegalidade uma compra pelo simples fato de ser por valor acima do preço estimado, que serve apenas de referência básica para a licitação, principalmente, porque os preços praticados foram os menores ofertados no certame e correspondiam aos preços de mercado, o que corrobora o fato que a Administração não conseguiria obter os produtos adquiridos por valores inferiores aos ofertados pela Embargante, que sagrou-se campeã de 6 (seis) dos 8 (oito) itens licitados; i) - a inexistência de elementos de prova da prática de sobrepreço ou superfaturamento, e afastada, definitivamente, a pena de pagamento dos valores mantida pelo Acórdão;
i) 	- a inexistência de elementos de prova da prática de sobrepreço ou superfaturamento, e afastada, definitivamente, a pena de pagamento dos valores mantida pelo Acórdão
j) - exclusão da condenação no pagamento de multa considerando a orientação dada de que fossem observadas as condições atenuantes para aplicação de sanções em todos os processos da mesma natureza pois, como visto, existe entendimento pacificado neste Tribunal pela não aplicação desta penalidade.
II - alternativamente:
a)	seja a sanção reduzida para valores correspondentes às diferenças percentuais entre os preços máximos ao consumidor com ICMS e os preços faturados, também com ICMS pela HOSPFAR, ou ainda;
b)	ou ao valor correspondente à alíquota prevista na Lei n° 4.852/1997 (Regulamento do Código Tributário de Goiás) : 10%.
	Finalmente, pede-se que também sejam consideradas todas outras razões, constantes do recurso interposto, suficientes para a reforma da decisão.
	Nestes termos, pede deferimento."
É o relatório.

Carla Valente Brandão (OAB/DF 13.267) e outros representando a Hospfar Indústria e Comércio de Produtos Hospitalares S.A.; Frederick Gomes Luiz (OAB/GO 39.348) representando a ML Operações Logísticas Ltda.; Marlus Vinicíus da Silva Siqueira (OAB/GO 32.670) representando a Medcomerce Comercial de Medicamentos e Produtos Hospitalares Ltda.; Márcio Pacheco Magalhães (OAB/GO 5.795) representando Fernando Passos Cupertino de Barros.

Não atuou.

EMBARGOS DE DECLARAÇÃO EM TOMADA DE CONTAS ESPECIAL. RECURSOS FEDERAIS DO SUS. SES/GO. AQUISIÇÃO DE MEDICAMENTOS DE ALTO CUSTO. PAGAMENTOS INDEVIDOS. ACRÉSCIMO DE ICMS AO VALOR FATURADO, APESAR DE PREVISÃO EM EDITAL DE DESCONTO DO IMPOSTO. CONHECIMENTO. REJEIÇÃO. CIÊNCIA.

TOMADA DE CONTAS ESPECIAL (TCE)

não atuou.

Preenchidos os requisitos de admissibilidade, conheço dos embargos de declaração opostos por Hospfar Indústria e Comércio de Produtos Hospitalares Ltda. contra o Acórdão 12121/2018-TCU-Segunda Câmara, retificado por inexatidão material pelo Acórdão 5726/2019-TCU-Segunda Câmara, ambos de relatoria do ministro Aroldo Cedraz.
2.	Referido decisum julgou irregulares as contas da embargante e a condenou em débito e multa, em razão de dano causado pela não desoneração do ICMS em certame realizado no âmbito da Assistência Farmacêutica Básica e da distribuição de Medicamentos Excepcionais. 
3.	As irregularidades apontadas nos autos foram objeto de diversas tomadas de contas especiais, instauradas por força do subitem 9.2.3 do Acórdão 45/2008-TCU-Plenário e em cumprimento ao subitem 1.6.1 do Acórdão 1789/2010-TCU-Segunda Câmara, reiterado pelo Acórdão 2770/2011-TCU-Segunda Câmara, sendo que, no presente caso, se apurou débito relativo ao Pregão 203/2004.
4.	Preliminarmente, esclareço que fui sorteada relatora para exame deste recurso, já que o então relator da deliberação recorrida se declarou impedido (peça 137) .
5.	Quanto ao mérito, os argumentos apresentados pela empresa Hospfar ficaram centrados principalmente nos seguintes aspectos: (i) omissão quanto ao reconhecimento da prescrição; (ii)  retenções ilegais de créditos devidos à embargante, realizadas pela SES/GO em 2008; (iii) a decisão teria ignorado as razões de defesa, entendendo, contrariamente às provas válidas, que o preço cotado pela embargante já era desonerado de ICMS e que a única declaração entendida como contraditória se deu em virtude de imposição do edital, deixando de considerar, ainda, que a empresa apresentara, por ocasião da licitação, junto à proposta de preços, declaração de que tais valores se encontravam isentos do imposto, em conformidade com a exigência do Convénio 87/2002 - CONFAZ;  (iv) a inexigibilidade de utilização do preço fábrica à época dos fatos e a condescendência com o seu emprego nos cálculos apresentados nos laudos técnicos do MPF, MPE e da Comissão de TCE, além da produção de prova suficiente a demonstrar que os preços praticados seriam superiores aos de mercado.
II
6.	Inicialmente, destaco que o objetivo dos embargos é integrar o acórdão por meio de saneamento de eventuais obscuridades, omissões ou contradições internas à decisão embargada. Tal expediente recursal não se presta a examinar novos argumentos, reexaminar argumentos refutados ou promover a uniformização com outros julgados do TCU.
7.	No caso em análise, percebo que os argumentos apresentados pela empresa Hospfar reiteraram pontos de sua defesa encaminhada em resposta à citação, inclusive repetindo as mesmas alegações que já foram objeto de análise em outros autos, a exemplo dos Acórdão 458/2020-TCU-Segunda Câmara e 1.096/2020 - 2ª Câmara, ambos de minha relatoria.
8.	O primeiro ponto tratado pela embargante se refere à arguição de que a decisão "omissivamente não fixou tese inconteste defendida pelo relator quanto ao prazo prescricional e o fundamento jurídico adotado neste julgado e/ou pela Corte de Contas".
9.	Em relação ao prazo prescricional da pretensão punitiva, o voto do ministro relator destacou que não havia necessidade de enfrentar as diversas teses defendidas pelo Tribunal, tendo em vista que, seja pelo prazo decenal, seja pelo prazo quinquenal, no caso concreto, não houve ocorrência de tal prescrição, pois os fatos ocorreram no exercício de 2004, o Tribunal determinou a instauração de tomadas de contas especiais em 2008 e que a citação dos responsáveis, no âmbito dos autos, ocorreu a partir de 17/12/2013.
10.	Cabe esclarecer, ainda, que o Acórdão 1441/2016-TCU-Plenário, da relatoria do ministro Benjamin Zymler, fixou o entendimento de que a pretensão punitiva em processos de controle externo se subordina ao prazo geral de prescrição indicado no art. 205 do Código Civil, contado da data da ocorrência, com interrupção na data do ato que ordenar a citação.
11.	Considerando que, no caso em questão, não houve o transcurso de mais de dez anos, não há a omissão ou a obscuridade alegadas.
12.	Em relação à prescrição da pretensão de ressarcimento do débito, no voto condutor do acórdão recorrido, o ministro Aroldo Cedraz abordou o tema e mencionou "a vasta jurisprudência desta Corte, bem como a jurisprudência do STF, no sentido de que as ações com finalidade de ressarcimento ao erário são imprescritíveis, conforme disposto no § 5º, do artigo 37, da Constituição Federal".
13.	A embargante sustenta que o Supremo Tribunal Federal fixou a tese de que "é prescritível a ação de reparação de danos à Fazenda Pública decorrente de ilícito civil" (Tema 666) e que não se aplicaria a de que "são imprescritíveis as ações de ressarcimento ao erário fundadas na prática de ato doloso tipificado na Lei de Improbidade Administrativa" (Tema 897) , visto não ser o caso em tela.
14.	Em relação ao Tema 666, esta Corte de Contas tem entendido que a tese fixada pelo STF no RE 669.069 não tem impacto na atividade de controle externo:
"O reconhecimento da prescrição de ações de ressarcimento ao erário no julgamento do Recurso Extraordinário 669.069/MG (Repercussão Geral 666) não atinge os processos de controle externo, uma vez que a decisão do STF se aplica apenas a ações de reparação de danos à Fazenda Pública decorrente de ilícito civil, ou seja, circunscreve-se à prática de atos danosos ao erário que violem normas de Direito Privado" (Acórdão 2469/2018-TCU-Plenário, rel. ministro-substituto Augusto Sherman) ; e
"O julgamento de mérito do RE 852.475/STF, com repercussão geral, que adotou a tese de que são imprescritíveis as ações de ressarcimento ao erário fundadas na prática de atos, desde que dolosos, tipificados na Lei 8.429/1992, não atinge os processos de controle externo, uma vez que estes não se originam de ações de improbidade administrativa, objeto daquela deliberação" (Acórdão 10046/2018-TCU-Segunda Câmara, rel. ministro-substituto Marcos Bemquerer) 
15.	Quanto ao Tema 897, a tese não se aplica ao caso concreto, tendo em vista que "o julgamento de mérito do RE 852.475/STF, com repercussão geral, que adotou a tese de que são imprescritíveis as ações de ressarcimento ao erário fundadas na prática de atos, desde que dolosos, tipificados na Lei 8.429/1992, não atinge os processos de controle externo, uma vez que estes não se originam de ações de improbidade administrativa, objeto daquela deliberação" (Boletim de Jurisprudência 241/2018 - Acórdão 10046/2018-TCU-Segunda Câmara) . 
16.	Por fim, no tocante a recente decisão proferida no âmbito do RE 636.886/AL, em que o STF fixou o seguinte enunciado para o Tema 899 no sentido de que "É prescritível a pretensão de ressarcimento ao erário fundada em decisão de Tribunal de Contas", também não vislumbro possibilidade de acolhimento dos embargos.                                 
17.	Na referida decisão, além de ter o Supremo se detido especialmente na análise da prescrição da execução de título decorrente das decisões do TCU, ainda que discutida a própria higidez do débito constituído por esta Corte, nem mesmo a aceitação do prazo prescricional geral indicado no art. 205 do Código Civil, em similitude ao entendimento firmado a partir do Acórdão 1441/2016-TCU-Plenário para a pretensão punitiva, afetaria o presente caso, porquanto os fatos irregulares ocorreram no exercício de 2004 e a citação dos responsáveis se deu a partir de 17/12/2013, de forma que não estaria prescrita a pretensão ressarcitória do dano.
18.	Ante o exposto, não vejo omissão ou obscuridade nesse ponto.
19.	No que se refere à retenção de pagamentos, também não há a omissão alegada. O voto condutor da decisão que se visa a reformar esclareceu:
"39. Outro argumento trazido pela responsável, mais especificamente, a Hospfar Industria e Comércio de Produtos Hospitalares Ltda. (Peça 34, p. 3) é o de que a SES/GO teria retido indevidamente pagamentos desde 2003, no montante de R$ 21 milhões, de forma indevida. A afirmativa não a socorre. Na verdade, trata-se de questão repetida e não se aplica ao caso. Como apontado pela Secex/GO, os recursos foram integralmente empenhados e pagos."
20.	Quanta à alegada omissão de que a decisão "deliberadamente ignorou as razões de defesa entendendo, contrariamente às provas válidas, que o preço cotado pela Embargante já era desonerado de ICMS", o voto condutor do Acórdão 12121/2018-TCU-Segunda Câmara analisou a alegação dos responsáveis de que tinham emitido declaração consignando que a proposta apresentada incluía todos os tributos, inclusive o ICMS.
21.	Segundo consignado pelo ministro relator, o assunto era recorrente em outros processos de TCE e tratava da mesma questão de fundo abordada no voto condutor do Acórdão 1344/2013-TCU-Plenário, da relatoria do ministro Augusto Sherman.
22.	Fazendo referência às conclusões contidas na referida decisão, o ministro relator destacou:
"37. Esses fatos destroem a tese da boa-fé das contratadas, visto que agiram de forma contraditória. Como visto, a declaração da Hospfar de que cotou os preços desonerados do ICMS vai de encontro à declaração feita quando de sua adesão ao edital (lei entre as partes) . Essa indicava m valor cheio em suas propostas e na execução contratual informavam o valor desonerado de ICMS.
38.Portanto, mesmo cientes das regras do edital e da afirmação em contrato de que os valores contratados incluíam todos os tributos, aumentaram indevidamente os valores para posteriormente aplicar a desoneração, cobrando da SES/GO o valor não abatido da alíquota do ICMS"
23.	Com relação à apuração do sobrepreço, a recorrente alega que o acordão recorrido foi "omisso por não rechaçar o fato que os cálculos para sua apuração foram realizados utilizando-se o Preço Fábrica (PF) , teto de preços a ser observado nas compras públicas de medicamentos, o que não era exigível à época dos fatos".
24.	Alegou que a perícia técnica do Ministério Público atestou, por meio do Laudo Pericial 126/2009, que "o preço praticado pela Embargante para os itens 5 e 6 eram compatíveis com o preço fábrica constante da Revista especializada".
25.	Observo que no voto condutor da deliberação recorrida, o ministro Aroldo Cedraz, ao avaliar que a defesa apresentada não era suficiente para alterar o Acórdão 6291/2016-TCU-Segunda Câmara, de relatoria do ministro Raimundo Carreiro, reproduziu o seguinte trecho do voto condutor da decisão:
"Primeiramente, devo ressaltar que o presente processo não questiona a existência de superfaturamento, mas, ao contrário, a adoção de procedimentos não previstos no edital do pregão e que resultaram na realização de pagamentos indevidos às empresas contratadas. "
26.	Assim, conclui-se que não é objeto dos presentes autos a avaliação de sobrepreço na contratação, mas, sim o dano causado pela não desoneração do ICMS; não há, portanto, a omissão declarada.
27.	Por fim, fica claro que a maioria das contrarrazões lançadas consiste em tentativa de rediscutir mérito de matéria decidida por este Colegiado. Contudo, tal finalidade é incabível na espécie recursal eleita, que é estreita e destinada apenas a integrar ou esclarecer a decisão impugnada. Se os embargantes querem demonstrar seu inconformismo com o resultado do julgamento e reinstalar a discussão jurídica já apreciada pelo Tribunal, deverão fazê-lo pelas vias recursais adequadas, pois essa pretensão extrapola os limites dos embargos de declaração.
	Ante o exposto, concluo não haver reparo a ser feito na decisão embargada e VOTO por que seja aprovada a minuta de deliberação que submeto a este Colegiado.
TCU, Sala das Sessões Ministro Luciano Brandão Alves de Souza, em 2 de junho de 2020.
ANA ARRAES 
Relatora